臺灣高等法院臺中分院刑事判決　　　　94年度上訴字第1398號
上　訴　人　臺灣苗栗地方法院檢察署檢察官
被　　　告　丙○○
指定辯護人　本院公設辯護人　甲○○
上列上訴人因被告違反毒品危害防制條例案件，不服臺灣苗栗地
方法院93年度訴字第65號中華民國94年5月5日第一審判決（起訴
案號：臺灣苗栗地方法院檢察署91年度偵字第2473號），提起上
訴，本院判決如下：
    主 　　 文
原判決撤銷。
丙○○共同販賣第一級毒品，未遂，處有期徒刑肆年，扣案之第
一級毒品海洛因壹包（淨重零點壹公克）除包裝袋外沒收銷燬之
，扣案之空包裝袋壹個（重零點貳公克）沒收。未扣案0000
000000號行動電話壹支沒收，如全部或一部不能沒收時，
追徵其價額。
    事　　  實
一、蔡淑蘭（另由臺灣苗栗地方法院檢察署以民國九十四年五月
    二十日苗檢堂昃 91偵1898字第07700號函移送併案，現由本
    院以九十四年度上更一字第二二○號違反毒品危害防制條例
    案件審理中）於民國（下同）九十一間，即有與吳志長交易
    毒品之情形，嗣吳志長於九十一年六月十六日十七時二十分
    左右，經警在苗栗縣後龍鎮北龍里田心一一九號查獲吳志長
    持有第一級毒品海洛因。吳志長於警詢中供稱其所持有之海
    洛因來自蔡淑蘭，警察為誘捕蔡淑蘭，乃由警方提供門號0
    000000000號行動電話授意吳志長與蔡淑蘭聯繫，
    佯為再度購毒，以誘出蔡淑蘭方便逮捕。嗣於九十一年六月
    十六日晚間二十時四十四分左右至同日二十一時十二分左右
    ，吳志長三次以上開門號0000000000號之行動電
    話撥打蔡淑蘭所持用之門號0000000000號行動電
    話，稱欲購買海洛因，雙方約定由蔡淑蘭以每小包新臺幣（
    下同）五千元之代價，販賣第一級毒品海洛因予吳志長，並
    談妥交易之時、地後，蔡淑蘭隨即於同日晚間二十一時左右
    ，與丙○○共同意圖營利，且基於販賣第一級毒品海洛因之
    犯意聯絡，由蔡淑蘭在苗栗縣後龍鎮○○路之「巧鄰生鮮超
    市」前，將第一級毒品海洛因一包（淨重零點一公克，包裝
    重零點二公克）藏於長壽菸盒內並交予有犯意聯絡之丙○○
    ，指示丙○○向吳志長收取販毒之價款，擬共同販賣第一級
    毒品海洛因予吳志長。嗣同日晚間二十一時二十分左右，丙
    ○○駕駛車牌號碼二Ｆ－二二二三號自用小客車，在苗栗縣
    後龍鎮火車站前將上開毒品交付予吳志長，並收受由吳志長
    所交付之三千元，丙○○旋即將所得之款項交與蔡淑蘭，蔡
    淑蘭因丙○○取得之款項不符，遂指示丙○○再次前往後龍
    火車站前向吳志長取款，為知悉此訊息之警方與吳志長同往
    約定地點，而當場查獲，因而販賣海洛因未遂，並當場於吳
    志長身上扣得上開第一級毒品海洛因一包。
二、案經苗栗縣警察局竹南分局報請臺灣苗栗地方法院檢察署檢
    察官偵查起訴。
    理 　　 由
一、訊據被告丙○○固坦承有於上開時地將香菸盒交付予吳志長
    ，並收受三千元之事實，惟矢口否認有何販賣毒品海洛因之
    犯行，辯稱：蔡淑蘭交付給其時，並不知道是海洛因，在逮
    捕過程中員警有踹其頭、毆打其，在警車上有警員以手肘打
    其，所以警詢中其才承認替蔡淑蘭送海洛因；事實上其因蔡
    淑蘭在等朋友沒空，而受蔡淑蘭之託去後龍火車站向吳志長
    收欠款五千元，當時吳志長向其要香菸抽，其才將身上的香
    菸盒交給吳志長，菸盒內並無毒品，吳志長給其三千元並說
    提款卡領不出錢後，其就離開了，後來其將三千元交給蔡淑
    蘭，蔡淑蘭說金額不對，她們經過電話聯絡之後，蔡淑蘭叫
    其再去收二千元，其之前並不認識吳志長，其與蔡淑蘭係打
    麻將而認識一年之朋友云云。經查：
  關於被告提出刑求抗辯，主張其警詢中自白非出於自由意思
    部分：
　　(1)經原審法院向臺灣苗栗看守所調閱被告於九十一年六月十
      七日進入看守所時之內外傷紀錄表及相片，被告左側腹部
      及左腋下各有一處紅腫挫傷，紀錄表之備考欄內則記載「
      丙○○自述被追捕時造成挫傷」，有該所九十三年五月二
      十五日苗所戒字第○九三○○○二三二一號函所附上揭紀
      錄表及相片各一份在卷可憑。
    (2)嗣原審法院傳訊相關證人即參與逮捕過程之警員郭朝文、
      王志、黃嘉煌、謝兆宗、張漢拔等人，並當庭模擬案發時
      之逮捕壓制過程，證人郭朝文、王志、黃嘉煌、謝兆宗、
      張漢拔等均否認有毆打被告之行為，並稱到達現場時係以
      兩車包夾之方式攔下被告，被告有駕車衝撞之舉，經開槍
      射擊左前輪後，被告始停車，但不下車，經數名警員以強
      制力拉出被告，並壓制於地，過程中被告有掙脫反抗，因
      而發生碰撞，被告所受之傷應該是逮捕過程中造成的（見
      原審法院九十三年八月三十日審理筆錄）等語。
    (3)參以上情，被告當時有駕車衝撞員警之危險舉動，係經開
      槍後始停車，停車後猶不願下車，仍有反抗掙脫動作，此
      情亦為被告所不否認，顯見被告當時有明顯拒捕之舉，故
      員警施以強制力制服被告，實屬必要，而以強制力逮捕壓
      制過程中發生與肢體或物品（例如方向盤、車門）之接觸
      碰撞，因而致被告受有紅腫挫傷，尚符常情，難僅以被告
      受傷即遽認員警有刑求被告之情。
    (4)雖證人即警方逮捕被告當時坐在被告車內之蔡淑蘭之子洪
      暐宸、洪鈞嶢於原審法院審理中均證稱：見到警察打叔叔
      （指丙○○）等語（見原審卷第二二六頁至第二二八頁、
      第二三七頁至第二四二頁）。然查：證人洪暐宸、洪鈞嶢
      於案發當時分別僅七歲、六歲，有其等年籍資料在卷可考
      ，其等理解及判斷力均薄弱，自無法區分員警之強制作為
      是基於逮捕被告之必要或屬不正之毆打；且本案事涉其等
      母親蔡淑蘭是否構成販賣第一級毒品之重罪，其等又與被
      告熟識，是證詞是否受到大人教導，誠屬可疑，尚難採信
      。
    (5)又證人黃秀珍於原審法院審理中證稱：其當時係縣議員，
      被告之母打電話請其趕到後龍分駐所，其走進去看到被告
      之母在哭，說被告很冤枉又被警察打，被告當時坐在椅子
      上，衣服掀起來的部位有紅紅的，其無法判斷係如何造成
      的，被告自己並未說什麼，其有問所長，所長說沒有打被
      告，是在抓被告時有拉拉扯扯，被告手腳並未被銬住，看
      起來疲憊，被告附和其母親說被警察打等語（見原審卷第
      二一五頁至第二二一頁），是其證詞亦無從證明被告有遭
      警察刑求，而難採為有利被告認定之證據。
    (6)綜上各節，被告就其警詢為刑求抗辯，殊無可採，其於警
      詢之供述自有證據能力。
  被告丙○○確有受案外人蔡淑蘭之託，於上開時地交付香菸
    盒給證人吳志長，並自吳志長處收取三千元再轉交予蔡淑蘭
    等情，業據被告於警詢中坦承扣案之毒品係蔡淑蘭所有，而
    在後龍鎮○○路巧鄰生鮮超市前交給其黃色長壽菸盒，請其
    送到後龍火車站前廣場，吳志長會來購買，而交易所得三千
    元其在後龍鎮○○路巧鄰生鮮超市前交給蔡淑蘭等語（見偵
    查卷第八頁背面、第十頁背面、第十一頁背面），又於檢察
    官偵查中供稱：「（有無交一香菸盒給吳志長並收取三千元
    ？）有，是別人託我的，我交了一個長壽的香菸盒給吳志長
    ，是蔡淑蘭委託，她說要拿去後龍火車站，原先她交代要收
    五千元，但吳志長只給了三千元，我將錢交給蔡淑蘭，蔡說
    金額不夠，當場與吳志長電話聯絡，要我再去收。... 我們
    相約在巧鄰生鮮超市見面，她要我向其朋友收錢（到火車站
    ），順便將菸盒交給其友人... 我不知收錢的對象為何人，
    蔡淑蘭說我到場，自然會有人找我，後來我一到，吳志長就
    來找我，問我是不是小蘭叫過來的，我說是，他就給了我三
    千元，我答不是五千嘛，他說提款卡領不到，我就收了三千
    元，將香菸盒給他，就走了」等語（見偵查卷第三一頁），
    核與證人吳志長於警詢中陳稱：其施打之海洛因係向綽號小
    蘭之女子所購買，其有在後龍分駐所內與綽號小蘭之女子聯
    絡，約在後龍火車站見面，結果係被告駕車前來，其拿三千
    元給被告，被告便從手上拿一包海洛因給其，被告交給其一
    黃色長壽香菸盒，內有用衛生紙包裹之海洛因毒品（見偵查
    卷第十三頁、第十四頁背面、第十六頁背面）等語（按證人
    吳志長於警詢中之供述，屬被告以外之人於檢察事務官、司
    法警察官或司法警察調查中所為之陳述，原不得作為證據，
    惟其於警詢中之陳述與審判中不符之部分，本院審酌證人吳
    志長於原審法院審理中證稱：其於九十一年六月十七日經警
    移送檢察官時之陳述係出於自由意志，記憶比較原審法院開
    庭時清楚等語，見原審卷第三○六頁，且其於第一次警詢中
    有其父親吳萬春陪同，供出其取得毒品之來源為綽號小蘭之
    女子，並表明願意協助警方查獲綽號小蘭之女子，嗣再陳述
    其與被告交易之過程，顯見其之前於警詢中之陳述具有較可
    信之特別情況，且為證明被告是否有販賣毒品之犯罪事實所
    必要者，依刑事訴訟法第一百五十九條之二之規定，得為本
    案之證據），於檢察官第一次偵查時證述：係被告將香菸交
    給其，該香菸盒外觀黃色完整，內部無香菸，有一夾鏈袋，
    內有以衛生紙包著的海洛因（見偵查卷第三二頁）等語（查
    檢察官於九十一年六月十七日第一次偵訊，以證人身分傳訊
    吳志長時，雖未命其具結，並告知作證義務及偽證罪之處罰
    ，即行訊問證人吳志長與案情相關之事實，此有該次偵查期
    日之點名單載明「證人吳志長」字樣及該次訊問筆錄可稽（
    見偵查卷第三二頁），惟證人吳志長於原審法院審理中，業
    已證稱其於檢察官九十一年六月十七日第一次偵訊時之供述
    屬實等語（見原審卷第二九○頁），參酌刑事訴訟法於九十
    二年九月一日修正施行後，始於同法第一百五十八條之三設
    有：證人依法應具結而未具結者，其證言不得作為證據之規
    定，而檢察官上開訊問證人吳志長之時點，既在上開法律修
    正施行前所為，則證人吳志長此部分之證詞未經具結，固不
    得採為判決之基礎，但仍能供事實上之參考，尚難逕予排除
    ）相符。從而，本件自不能以在場埋伏之承辦本案警員郭朝
    文、王志、黃嘉煌、謝兆宗、張漢拔等人均未親眼目睹被告
    與證人吳志長於後龍火車站前交付三千元與香菸盒之過程，
    即否定其等有此交易之行為。
  本件係因證人吳志長為警查獲後，在警局同意與警方合作查
    出其所施用毒品之來源，而由警員提供行動電話與蔡淑蘭聯
    絡後，相約在後龍火車站前交易等情，業據證人吳志長於原
    審法院審理中證稱：其於九十一年間，會向蔡淑蘭購買毒品
    海洛因，案發當日晚上，其有用後龍分駐所員警之電話打給
    蔡淑蘭稱要購買五千元左右之海洛因，約在後龍火車站交易
    ，但當天蔡淑蘭並未出現等語（見原審卷第二八五頁至第二
    八八頁、第二九五頁）在卷，且本案承辦之警員即證人郭朝
    文於偵查中亦證稱：「吳志長他父親檢舉他兒子在家施用毒
    品，後來他父親同意我們到他家搜索毒品，而吳志長到警局
    後，坦承上手是蔡淑蘭，說他反正他要觀勒了，不想再讓她
    （蔡淑蘭）害那麼多人，當時吳志長說他要供出上手，我就
    拿我私人的手機0000000000，並在上面設定不顯
    示電話，後來吳志長即在分駐所的會客室，打電話給小蘭，
    約定交易的時間、地點。... 在約定的時間我們警方到現場
    ，我亦有在第一時間在現場，我之前有跟吳志長說在他們交
    易完成後，打手勢給我們警方，後來他們交易完成，丙○○
    就走了，吳志長在現場，我一直沒有接到吳志長的手勢。吳
    志長用我的手機打電話給『小蘭』說要交易第二次，且小蘭
    並跟吳志長說第一次交易給的量太多，正好要拿回來一點，
    雙方即同一地點又第二次進行交易，在第二次交易時，我看
    到丙○○的車子一過來就上前抓了，吳志長並主動將第一次
    交易放置毒品的香菸盒及毒品交給警方」等語（見偵查卷第
    二一七頁至第二一八頁），於原審法院審理中除上開證詞外
    ，復證稱：「我看到吳志長雙手放在被告的車窗上，他們一
    手交錢一手交貨，當時吳志長背對著我，又都沒有打手勢，
    我就按兵不動，事實上他們已經交易完成」等語（見原審卷
    第九五頁），證人羅木宏於偵查中證稱：「由吳志長撥用0
    000000000（我前任所長電話）給蔡淑蘭，後來吳
    、蔡約定交貨地在後龍火車站前廣場，由丙○○帶海洛因來
    交易」等語（見偵查卷第一九九頁背面），證人黃嘉煌、張
    漢拔於偵查中亦證稱：「香菸盒情形是：吳志長向丙○○買
    海洛因，後來香菸盒內包了一衛生紙內有海洛因，此為圍捕
    後吳志長交給我們的。吳志長在幫助緝毒前，並未攜帶香菸
    盒。他當時很清醒，並無退藥情形」等語（見偵查卷第二一
    ○頁背面至第二一一頁），證人張漢拔於原審法院審理中證
    稱：「吳志長的父親報案，我請巡邏的警員去吳志長家裡，
    將毒品及吳志長帶回所... 吳志長口述他願意將提供毒品的
    上線蔡淑蘭，要把她一併抓到，當中吳志長有用手機聯絡蔡
    淑蘭，在我們分駐所後面給他打電話，因我所裡有無線電，
    約定交易地點、時間，大概晚上八點多。... 吳志長有聯絡
    蔡淑蘭，蔡淑蘭並沒有出面，委由被告前往火車站。... 我
    只是在電話聯繫時，我知道情形。（是否有聽到對話內容？
    ）有。大概說你還有沒有這個東西，重點在這邊。他是說五
    千元。... （吳志長）他說我沒有那麼多錢」等語（見原審
    卷第一一四頁至第一一六頁、第一二一頁），證人黃嘉煌於
    原審法院審理中證稱：「（你們叫吳志長跟蔡淑蘭買毒品？
    ）是的。（如何聯絡的？）請吳志長打電話給蔡淑蘭」等語
    （見原審卷第一四○頁），證人謝兆宗於原審法院審理中證
    稱：「（是否吳志長主動提出要供出上手的？）他主動要提
    出的。」等語（見原審卷第一五三頁），證人王志於原審法
    院審理中證稱：「案子是我跟謝兆宗當日的巡邏勤務... 有
    吳姓民眾說他小孩吸毒，我要謝兆宗回去拿相機及當場搜索
    同意書，我們查獲到一包毒品，我們就帶回所裡詢問，吳志
    長到所內他說他願意戒毒，他願意把販毒的人供出... 是吳
    志長本身要求我們幫他戒掉，要把藥頭找出來，向他父親顯
    示他要戒毒的決心。」等語（見原審卷第一五九頁、第一六
    一頁）明確。又查0000000000號行動電話確為蔡
    淑蘭所使用，復據證人蔡淑蘭於檢察官偵查中供認屬實（見
    偵查卷第二○○頁、第二二九頁），而觀之卷附之0000
    000000號行動電話之通聯資料，確於九十一年六月十
    六日晚間二十時四十四分左右至同日晚間二十一時十二分左
    右，與警員郭朝文所提供予證人吳志長使用之000000
    0000號行動電話有三次通話紀錄，其通話時間分別為一
    百十八秒、九秒、三十二秒（見偵查卷第一五六頁），總通
    話時間不滿三分鐘，證人吳志長亦證稱：其打電話給蔡淑蘭
    之過程中，除討論交易之事宜外，並無其他對話等語（見原
    審卷第二九五頁），足見證人吳志長三次撥打電話給蔡淑蘭
    ，其主要交談內容顯非單純日常生活之聊天性質，而係要向
    蔡淑蘭洽談購買毒品事宜。從而，證人郭朝文雖供稱其沒有
    聽到吳志長之談話內容，證人張漢拔供稱其未全程在場聽聞
    吳志長與蔡淑蘭談話內容等語，亦不足以推翻吳志長打電話
    給蔡淑蘭目的係要接洽購買毒品之事實。
　至被告丙○○及證人蔡淑蘭雖均陳稱被告與證人吳志長碰面
    係因吳志長欠蔡淑蘭打牌的錢，要蔡淑蘭去拿錢，蔡淑蘭有
    事，所以叫被告去收款云云，然證人吳志長於偵查中證稱其
    找蔡淑蘭原本係要向蔡淑蘭買海洛因，約定要買五千元等語
    （見偵查卷第一九一頁背面），其於檢察官第一次訊問時亦
    證稱：並未欠蔡淑蘭錢等語（見偵查卷第三二頁）明確，證
    人郭朝文、張漢拔、謝兆宗於原審法院審理中亦證稱：吳志
    長並未提過他有欠蔡淑蘭錢等語（見原審卷第九七頁、第一
    一六頁、第一五四頁），參酌證人蔡淑蘭於原審法院審理時
    證稱：伊當天與朋友約在巧鄰要去買東西，所以請被告去收
    錢，伊有搭被告之車到巧鄰下車，伊並請被告載小孩去逛夜
    市云云，惟其又稱：被告收錢之後，有拿三千元到伊家裡給
    伊云云（見原審卷第三一一頁），是證人蔡淑蘭既能在家等
    候被告收款，又能與友人相約購物，顯非無暇親自收款。又
    證人蔡淑蘭又供稱伊與吳志長在案發前一星期，甫因吳志長
    打牌作弊而吵架，吵架之後就沒有繼續打牌等語（見原審卷
    第三一八頁），是其等既已交惡，證人吳志長又豈有可能主
    動提及要還錢之理？是本院認被告及證人蔡淑蘭上開供述，
    顯不足採。
  證人吳志長雖於偵查中證稱：其在被告丙○○第一次去的時
    候向被告要菸抽，香菸盒係其向被告要的，其再將自己之海
    洛因放到香菸盒內交給警察云云（見偵查卷第一九二頁），
    被告亦附和稱因吳志長向其要菸，其就將香菸盒交給吳志長
    ，其不知香菸盒內有海洛因云云，然被告於原審法院審理時
    供稱：吳志長賭博作弊被其抓過一次，吳志長可能認識其，
    但其不認識吳志長等語（見原審卷第三二三頁），故依被告
    所述，其與證人吳志長二人彼此間並不熟悉，然按諸常理，
    若非證人吳志長知悉被告有抽菸之習慣，一般人豈有與他人
    碰面就向對方討菸抽之理？且一般讓人抽「伸手牌」香菸者
    ，多半係將菸盒內之香菸取出一根讓對方抽用，罕有如被告
    所稱逕將整個菸盒交給對方之情形，況且，證人張漢拔於偵
    查中證稱：其當時有對吳志長搜身，但未查獲任何毒品，僅
    在吳志長家中查獲毒品等語（見偵查卷第二一一頁），證人
    郭朝文於原審法院審理中證稱：吳志長之前到案時，其等有
    拍、搜並要吳志長把口袋外翻確實沒有毒品等語（見原審卷
    第一○二頁），是證人吳志長於當日如仍有毒品海洛因經警
    搜身未獲，理應繼續藏放在自己身上，又何須迂迴地與被告
    碰面並取得香菸盒後，再自行取出毒品放入盒內交給警方？
    顯見證人吳志長在與被告碰面前身上既無毒品，而在與被告
    碰面後能自身上取出毒品交給警方，該毒品自係由被告處所
    取得，乃是當然之理。從而，證人即在場埋伏承辦本案警員
    郭朝文、王志、黃嘉煌、謝兆宗、張漢拔等人於原審法院作
    證時，距離案發當時已近三年，其等之記憶難免模糊不清，
    自不能以其等就扣案海洛因係如何查獲等細節部分交代不清
    ，即否定自證人吳志長身上所取得之毒品係來自於被告之事
    實。
  又證人吳志長於原審法院審理中，雖證稱：其在後龍火車站
    前未看到蔡淑蘭，後來遇到被告，其就向被告問有無看到蔡
    淑蘭，並請被告將三千元轉交蔡淑蘭，且有向被告索取香菸
    等語（見原審卷第二八八頁至第二九一頁），嗣證稱：其在
    偵查中供述有把三千元交給被告，被告給其香菸盒等情屬實
    ，被告並告以小蘭叫被告將香菸盒交給其，其將菸盒打開來
    看，海洛因確實在菸盒內，其有將海洛因交給警察等語（見
    原審卷第二九八頁至第二九九頁、第三○三頁、第三○四頁
    ），雖經原審法院質問後，其陳稱因為時隔已久，真的無法
    完全記起何以與偵訊時供述之內容不同等語，然其前後之供
    述既有不一致，而經本院認證人於警詢中之證詞具有證據能
    力如上，故尚難以證人吳志長所述有此瑕疵，而全盤否定其
    陳述之證據能力。
  此外，本案扣案之毒品經送法務部調查局鑑驗結果，確屬第
    一級毒品海洛因無訛，有該局九十一年七月二十四日調科壹
    字第九九○○○○五○八號鑑定通知書一紙附卷可稽。又犯
    毒品危害防制條例第十條各項之罪，供出毒品來源，因而破
    獲者，得減輕其刑，固為毒品危害防制條例第十七條所明定
    ，然查證人吳志長因施用第一級毒品海洛因，經其父親吳萬
    春向警方檢舉後，其主動供出上手蔡淑蘭，並表明願意協助
    警方調查一事，已如上所述，則其為求能減免施用第一級毒
    品之罪責，而隨意供出蔡淑蘭係交付毒品之人，亦與被告無
    涉，蓋證人吳志長於警詢中，並未指證被告。況且，本件除
    證人吳志長之指證外，並進一步經證人吳志長以電話聯繫地
    點交易後而查獲被告，且扣得毒品海洛因，則證人吳志長所
    為不利於其他共同被告之陳述（即毒品來自其他被告之陳述
    ）之真實性，自有足以令人確信其陳述為真實之補強證據，
    而能據以為論罪之依據。再按毒品之取得非易，持有、轉讓
    、施用、販賣均屬犯罪，國人盡知，政府近年來為杜絕毒品
    之氾濫，對查緝施用或販賣毒品之工作，無不嚴加執行，設
    若無利可圖，衡情被告丙○○與蔡淑蘭當無甘冒被查獲移送
    法辦之危險，而由被告身懷毒品海洛因應吳志長之約前往交
    付毒品，是被告有營利之意圖而販賣第一級毒品，至為灼然
    。
    本件事證明確，被告所否認與辯解，核無可採，其犯行堪予
    認定，應依法論科。
二、查本件證人吳志長配合警方之要求，以電話向案外人蔡淑蘭
    偽稱欲購買毒品，並無實際購毒之真意，但蔡淑蘭既有販毒
    之故意，且依約推派被告丙○○攜帶毒品前往交付，並收受
    價金，即已著手實施販毒之行為。惟吳志長原無買受毒品之
    意思，其虛與蔡淑蘭買賣毒品，意在協助警察辦案，以求人
    贓俱獲，故形式上其等就毒品交易之意思表示，雖已經一致
    ，被告並已攜毒交付予吳志長，但因警察埋伏在側，伺機逮
    捕，事實上其彼此間並不能真正完成買賣毒品之行為，故被
    告此次之犯行僅應論以販賣毒品未遂罪（最高法院八十九年
    度臺上字第三四三四號判決、八十五年度第四次刑事庭會議
    決議參照）。故核被告丙○○所為，係犯毒品危害防制條例
    第四條第六項、第一項之販賣第一級毒品未遂罪。被告販賣
    毒品未遂之犯行，雖係在毒品危害防制條例九十二年七月九
    日修正公布，九十三年一月九日施行前所為，惟該條例第四
    條之法定刑及構成要件，均未修正，自不生新舊法之比較問
    題，附此載明。又被告與蔡淑蘭有犯意之聯絡及行為之分擔
    ，為共同正犯。被告丙○○既於實施買賣毒品行為之際，即
    為警埋伏查獲而未能達成其目的，為未遂犯，應依刑法第二
    十六條前段減輕其刑。被告丙○○販賣毒品前之持有毒品之
    低度行為，應被販賣毒品之高度行為所吸收，不另論罪。另
    被告被告販賣毒品海洛因，危害他人身體健康，其行為固有
    可議，然被告於原審法院審理中自承教育程度僅有國中二年
    級肄業，知識程度不高，因與蔡淑蘭貪圖利益而犯本件之罪
    ，且被告販賣毒品之對象僅有一人，其販賣之毒品數量非多
    ，因而所得之利益非鉅，並未因而攫獲暴利，所生之危害未
    若專以販毒維生之毒梟可比，犯罪情節尚非至為嚴重，依其
    所致生之危害，若處以所犯之罪之法定最低度刑，猶嫌過重
    ，情輕法重，客觀上殊堪憫恕，爰依刑法第五十九條之規定
    ，減輕其刑，並依法遞減其刑。原審不察，逕以證人之證言
    前後矛盾或不一致而不可採，並認通聯紀錄等資料不足為認
    定被告有販賣毒品犯行之佐證等情，而為被告無罪判決之諭
    知，自有未當，檢察官以此為由提起上訴，為有理由，故原
    判決既有可議之處，自屬無可維持，應由本院予以撤銷改判
    。爰審酌被告有賭博、妨害兵役、施用毒品等前科犯行，品
    行不佳，所販賣毒品之數量甚微、次數僅有一次、但販賣毒
    品嚴重戕害買受人之身心健康，惡性非輕，且其犯罪後未能
    坦白承認之態度等一切情狀，量處如主文第二項所示之刑。
    至扣案之第一級毒品海洛因一包（淨重零點一公克）除包裝
    袋外，屬查獲之毒品，應依毒品危害防制條例第十八條第一
    項前段規定，沒收銷燬之。又扣案包覆上開海洛因之空包裝
    袋一個（重零點二公克），有防止毒品裸露、逸出及潮濕之
    功用，並便於攜帶及運輸，其係供運輸毒品所用之物，至為
    顯然，應依毒品危害防制條例第十九條第一項之規定諭知沒
    收。另未扣案之蔡淑蘭所有而持用之門號00000000
    00號行動電話一支，係供案外人蔡淑蘭與買主吳志長聯絡
    販賣毒品，再通知具有犯意聯絡之被告前往約定地點從事交
    易行為所用之物，雖未扣案，然亦無證據證明已滅失，應依
    毒品危害防制條例第十九條第一項規定宣告沒收，如全部或
    一部不能沒收時，追徵其價額。
據上論斷，應依刑事訴訟法第三百六十九條第一項前段、第三百
六十四條、第二百九十九條第一項前段，毒品危害防制條例第四
條第六項、第一項、第十八條第一項、第十九條第一項，刑法第
十一條前段、第二十八條、第二十六條前段、第五十九條，判決
如主文。
本案經檢察官乙○○到庭執行職務。
中　　華　　民　　國　　94　　年　　10　　月　　19　　日
              刑事第七庭  審判長法　官　林　榮　龍
              　　　　　　　　　法　官　黃　日　隆
              　　　　　　　　　法　官　林　宜　民
上列正本證明與原本無異。
如不服本判決應於收受送達後十日內向本院提出上訴書狀，其未
敘述上訴之理由者並得於提起上訴後十日內向本院補提理由書（
均須按他造當事人之人數附繕本）。
　　　　　　　　　　　　　　　　書記官　陳　振　海
中　　華　　民　　國　　94　　年　　10　　月　　20　　日
附錄本案論罪法條：
毒品危害防制條例第四條：
製造、運輸、販賣第一級毒品者，處死刑或無期徒刑；處無期徒
刑者，得併科新台幣一千萬元以下罰金。
製造、運輸、販賣第二級毒品者，處無期徒刑或七年以上有期徒
刑，得併科新台幣七百萬元以下罰金。
製造、運輸、販賣第三級毒品者，處五年以上有期徒刑，得併科
新台幣五百萬元以下罰金。
製造、運輸、販賣專供製造或施用毒品之器具者，處一年以上七
年以下有期徒刑，得併科新台幣一百萬元以下罰金。
前四項之未遂犯罰之。
　　　　　　　　　　　　　　　　　　　　　　　　　　　Ｒ
